臺灣臺中地方法院刑事判決　　　　　　　 94年度易字第617號
公　訴　人　臺灣臺中地方法院檢察署檢察官
被　　　告　丙○○○
上列被告因詐欺等案件，經檢察官提起公訴（93年度偵字第1417
8號、94年度偵緝字第93號），本院判決如下：
    主    文
丙○○○無罪。
    理    由
一、公訴意旨如後附起訴書所載。
二、按犯罪事實應依證據認定之，無證據不得認定犯罪事實，又
    不能證明被告犯罪者，應諭知無罪之判決，刑事訴訟法第一
    百五十四條第二項、第三百零一條第一項分別定有明文；另
    事實之認定，應憑證據，如未能發現相當證據，或證據不足
    以證明，自不能以推測或擬制之方法，以為裁判基礎，最高
    法院四十年度臺上字第八六號判例可資參照。
三、本件公訴人認被告丙○○○涉犯刑法第二百十六條、第二百
    十四條之行使使公務員登載不實公文書、第三百三十九條第
    一項之詐欺取財、動產擔保交易法第三十八條意圖不法之利
    益將標的物遷移等罪嫌，無非係以乙○○○在本院93度易
    字第388號案（以下簡稱本院第388號案，本件事實檢察官原
    僅起訴乙○○○違反動產擔保交易法第三十八條之規定，分
    本院第388號案審理，該案審理結果認為丙○○○係共犯，
    檢察官因而再起訴丙○○○，合先敘明）之供訴，被告為
    本件動產擔保契約之連帶保證人等為其依據。然訊之被告丙○○○，固坦承在本件動產擔保契約書上簽名為連帶保證人
    之事實，惟否認有公訴人所指控之不法行為，辯稱：伊因欲
    辦理現金卡，方經由朋友介紹認識丁○○（業經檢察官起訴
    ，為本案共同被告，目前通緝中），伊委請丁○○代為辦理
    現金卡後，住在伊隔壁並常向伊借錢之乙○○○得知，遂表
    示也要辦理現金卡，伊即代為打話與丁○○連絡，因為現金
    卡屬於信用借貸，乙○○○條件不符無法辦成，丁○○乃謂
    其要買一部車，以乙○○○名義買，由伊擔任保證人，改天
    丁○○幫乙○○○辦理信用貸款時，即不收手續費，伊因有
    積欠乙○○○人情，於是同意擔任保證人，伊依照丁○○之
    指示在一些文件上簽完名後，即未參與任何事情，後續丁○○如何遷車、貸款，伊完全不知情，伊不曾看過車子，也沒
    有拿到任何款項或好處等語。
四、經查，起訴書第三頁雖載乙○○○於九十三年二月二十六日
    在本院第388號案中供稱：「（問：你這件貸款案是與何人
    接觸？）我是與丁○○接觸的，他是朋友丙○○○介紹的」
    、「（問：你是如何跟丙○○○？）是丙○○○跟我說有人
    可以幫我辦貸款，辦下來之後要給我抽三成，我當初沒有跟
    他說要辦多少，能辦多少就辦多少，是丙○○○主動跟我提
    的，看我要不要辦」、「（問：丙○○○為何要當連帶保證
    人？）我不知道，我們兩人都有辦貸款，簽很多資料」諸字
    。惟乙○○○於九十三年二月二十六日在本院第388號案
    中另稱：「（問：知道沒有工作很難辦貸款？）我知道，所
    以所我讓他抽三成，但沒有辦下來」（參該案卷第27～28
    頁筆錄），於九十三年三月四日在前揭案中續稱：「（問
    ：當初要辦貸款時，有無將身分證或印章或其他身分資料交
    給丁○○、丙○○○？）辦信用貸款時我有將身分證交給丁○○，那時是跟他說請他幫我辦到好，我會給他佣金」（參
    該案卷第39頁筆錄），於九十四年二月十五日在檢察官偵
    訊中與被告對質時結證稱：「（問：審理時為何陳述是聽丙○○○向你陳稱可委託丁○○向銀行辦理貸款，貸款下來可
    抽三成作為報酬？）我的意思是丙○○○只是介紹我認識丁○○，丙○○○並未參與本件」（參第93號偵緝卷第33頁筆
    錄），於九十四年十月十四日在本案審理中結證稱：「（
    問：你有無辦貸款？）我要辦理信用貸款」、「（問：丙○○○有無辦理信用貸款？）他有申請，他有辦才介紹我去辦
    的」、「（問：何人提議辦理貸款買車？）沒有說辦貸款要
    買車，我只是要辦信用貸款，是丙○○○介紹丁○○跟我說
    的」、「（問：提示本院第388號卷第26頁乙○○○審判筆
    錄，你說是丙○○○說可以幫我辦理貸款，辦下來可以抽三
    成等語，你是不是有講這些話？）有」、「（問：你說辦下
    來要給我抽三成，是何意？）是讓丁○○抽三成，是信用貸
    款辦下來要讓丁○○抽三成的意思，跟丙○○○無關，這是
    丁○○要幫我辦的」、「（問：丙○○○跟你說可以去找丁○○辦理貸款外，還有提供你何資料？）都沒有」（參本院
    卷第128～130頁審判筆錄）。綜乙○○○所述，顯見其前後
    均一再陳稱其係透過被告之介紹，委請丁○○為其辦理信用
    貸款，其要付給丁○○之報酬是貸款的三成，其證件也都是
    交給丁○○，而被告除了介紹之外，並未參與任何事情，至
    本院第388號案卷第26頁筆錄雖載乙○○○供稱：「是丙○○○跟我說有人可以幫我辦貸款，辦下來之後要給我抽三成
    」，但核諸乙○○○當時在同案中另續稱：「我知道，所以
    我讓他抽三成」、「那時是跟他說請他幫我辦到好，我會給
    他佣金」等語，及之後其在本案檢察官偵訊中及本院審理時
    結證所述，可信乙○○○前後之意思均是丁○○幫忙辦成貸
    款後要給他抽三成，是以非能以該份筆錄之記載，率認被告
    與丁○○、乙○○○，共同以乙○○○為債務人辦理本件買
    車後設定動產抵押借款，並給乙○○○抽三成以為代價之不
    法行為。
五、次查，證人乙○○○於九十四年十月十四日在本院結證另稱
    ：「（問：你買車被告做擔保，被告有沒有得到好處？）沒
    有」、「（問：當時買車後去牽車的時候，被告有沒有看到
    這部車？牽車後的情形被告是不是瞭解？）丙○○○沒有看
    過，我也沒有看過，牽車的事情連我自己都不知道，丙○○○也不知道」、「（問：你辦理貸款買車的事情，你去簽名
    之外，丙○○○也有去簽名你是否知道？）知道，丁○○也
    有拿資料給丙○○○」、「（問：是何人叫丙○○○去簽名
    ？）我不知道，我知道丁○○有拿很多資料給丙○○○簽」
    （參本院卷第127～129頁審判筆錄）。綜乙○○○所述並核
    被告前揭所辯，可知本件買車、貸款均係由丁○○在操縱辦
    理，而本件既不是被告自己想要借錢或買車，也無證據證明
    被告從本件汽車貸款中得到什麼利益，被告擔任連帶保證人
    尚且要負擔連帶給付貸款之法律責任，是以依經驗法則論，
    被告當時擔任保證人時，應係不知本件辦理貸款者無資力或
    無意思償還貸款，其應未與丁○○同謀共為，否則焉有丁○○不負責任其卻要負責之理。
六、綜上所述，本院認被告所辯非無理由，依現存之證據尚難遽
    為不利被告之認定，依罪疑唯輕之原則及前揭判例意旨，尚
    非能僅因被告係本件貸款契約之連帶保證人，遽令被告負公
    訴人前揭指控之罪責。此外，復查無任何積極證據足資證明
    被告有何公訴人所指之犯行，依上揭條文規定，自應為被告
    無罪之諭知。
據上論斷，應依刑事訴訟法第三百零一條第一項，判決如主文。
本件經檢察官甲○○到庭執行職務
中　　華　　民　　國　　94　　年　　10　　月　　21　　日
                  臺灣臺中地方法院刑事第十三庭
                          審判長法  官  陳慧珊
                                法  官  許月馨
                                法  官  李秋娟
上為正本係照原本作成
如不服本判決，應於判決送達後十日內向本院提出上訴狀，上訴
於臺灣高等法院臺中分院( 須附繕本 )。
                                書記官  吳慕先
中　　華　　民　　國　　94　　年　　10　　月　　21　　日
